【裁判字號】    99,交易,154
【裁判日期】    990524
【裁判案由】    過失致死
【裁判全文】
臺灣臺中地方法院刑事判決            99年度交易字第154 號
公  訴  人  臺灣臺中地方法院檢察署檢察官
被      告  丁○○
選任辯護人  施雅芳律師
            盧永盛律師
上列被告因過失致死案件，經檢察官提起公訴（99年度偵字第25
07號），被告於本院準備程序中就被訴之事實為有罪之陳述，經
本院合議庭裁定由受命法官獨任進行簡式審判程序審理，判決如
下：
    主      文
丁○○因過失致人於死，處有期徒刑陸月，如易科罰金，以新臺
幣壹仟元折算壹日。
    事實及理由
壹、程序方面
    刑事訴訟法第273條之1第1 項規定除被告所犯為死刑、無期
    徒刑、最輕本刑為3 年以上有期徒刑之罪或高等法院管轄第
    一審案件者外，於審判期日前之程序進行中，被告先就被訴
    事實為有罪之陳述時，審判長得告知被告簡式審判程序之旨
    ，並聽取當事人、代理人、辯護人及輔佐人之意見後，裁定
    進行簡式審判程序。查本件被告丁○○被訴過失致死案件，
    非前開不得進行簡式審判程序之案件，經被告於本院審理時
    就被訴之事實為有罪之陳述，且經本院告知被告簡式審判程
    序之旨，聽取被告及檢察官之意見後，爰依刑事訴訟法第27
    3 條之1 第1 項規定裁定改依簡式審判程序審判之，先予敘
    明。
貳、實體方面
一、犯罪事實：
（一）丁○○於民國98年10月20日上午某時許，駕駛車牌號碼X5
      -0677 號自用小客車，沿臺中市○○區○○路3 段由東大
      路往玉門路方向行駛，嗣於同日上午7 時20分許，行經該
      路段靠近東大路處，該路段限速為50公里，原應注意汽車
      行進中，駕駛人應注意車前狀況，隨時採取必要安全措施
      ，以防止危險之發生；並應遵守行車速限行駛，而當時天
      候晴、有日間自然光線、地上為乾燥無缺陷、無障礙物之
      柏油路面、視距良好，並無不能注意之情事，竟疏未注意
      ，貿然以時速50、60公理之高速直行，適有無照騎乘車牌
      號碼TWL-538號輕型機車之朱立本於該處禁止迴車路段不
      當往左迴車，丁○○見到朱立本時已閃避不及，致其所駕
      駛車輛之右前車角與朱立本騎乘車輛左側車身發生碰撞，
      致朱立本因而人、車倒地，受有顱腦損傷、胸腹部挫傷、
      下肢斷離之傷害，經送醫急救，仍於98年10月28日下午12
      時30分許不治死亡。丁○○於肇事後停留在現場，並於有
      偵查犯罪職務之警員到場時，向據報前來尚不知何人犯罪
      之警員當場自首承認為肇事人而接受裁判。
（二）案經朱立本之子甲○○訴由臺灣臺中地方法院檢察署檢察
      官偵查起訴。
二、上揭犯罪事實，業據被告丁○○於警詢時、偵查中及本院審
    理時均坦承不諱，復經證人即被害人之家屬丙○○於警詢時
    、證人即被害人之家屬甲○○於警詢時及偵查中、證人即被
    害人家屬乙○○於本院審理時指述明確，並有臺中市○○○
    道路交通現場圖、道路交通事故調查報告表（一）、（二）
    、臺中市警察局第六分局交通分隊道路交通事故補充資料表
    、處理相驗案件初步調查報告暨報驗書、刑事案件呈報單、
    臺中市○○○道路交通事故當事人酒精測定紀錄表、證號查
    詢機車駕駛人資料、臺灣省臺中市區車輛行車事故鑑定委員
    會99年1 月7 日中市行字第0995400065號函各1 份、臺中市
    ○○○道路交通事故談話紀錄表、車籍查詢資料、證號查詢
    汽車駕駛人資料各2 份，現場照片及監視器翻拍照片32張附
    卷可稽。再者，本件被害人朱立本因前述交通事故而受有顱
    腦損傷、胸腹部挫傷、下肢斷離之傷害，經送往澄清綜合醫
    院中港分院急救仍不治死亡之事實，業經檢察官督同法醫師
    相驗屬實，復有檢察官勘（相）驗筆錄、臺灣臺中地方檢察
    署電話相驗報告簿、相驗屍體證明書、法醫驗斷書、相驗報
    告書、澄清綜合醫院中港分院診斷證明書各1紙及相驗照片8
    張在卷可證，則被害人朱立本係因被告駕駛自用小客車不慎
    撞及，致受有前開傷勢並因而死亡之事實，堪以認定。按「
    行車速度，依速限標誌或標線之規定，無速限標誌或標線者
    ，應依下列規定：一、行車時速不得超過五十公里。…」，
    道路交通安全規則第93條第1項第1款定有明文；次按「汽車
    行駛時，駕駛人應注意車前狀況及兩車併行之間隔，並隨時
    採取必要之安全措施。」，道路交通安全規則第94條第3 項
    復有明文，被告係從事駕駛行為之人，對於上開交通安全規
    則自知之甚稔，且本件事故路段限速為每小時50公里，有臺
    灣省臺中市區車輛行車事故鑑定委員會鑑定意見書、臺中市
    警察局第六分局函暨補充資料各1 份在卷可憑，是被告自應
    注意依速限標誌之規定行駛，而依天候晴、有日間自然光線
    、地上為乾燥無缺陷、無障礙物之柏油路面、視距良好，並
    非不能注意，被告竟能注意而疏未注意，仍以每小時50、60
    公里超速行駛，自有違上開規則之注意義務，其因此肇致前
    開行車事故，被告自應就被害人死亡部分負過失責任，雖被
    害人朱立本無駕照駕駛輕型機車於禁止迴車路段不當往左迴
    車，且為肇事主因，惟無礙被告過失責任之認定，且被告上
    揭過失行為與被害人朱立本死亡間，顯有相當因果關係亦明
    。從而，本件事證明確，被告犯行堪予認定。
三、核被告丁○○所為，係犯刑法第276 條第1 項之因過失致人
    於死罪。又被告於肇事後未被有偵查權之機關或公務員發覺
    其犯嫌前，留在事故現場並向到場處理之警員自承犯行，進
    而接受裁判，此有臺中市○○○道路交通事故肇事人自首情
    形紀錄表1 份在卷可考，係合乎自首之要件，爰依刑法第62
    條前段規定，減輕其刑。爰審酌被告無前案資料，有臺灣高
    等法院被告前案紀錄表在卷可憑，素行尚佳，其因駕駛自用
    小客車輕忽而肇事，導致被害人死亡之嚴重結果，並造成被
    害人家屬蒙受痛苦與遺憾，然因被害人家屬意見不一且未全
    員到齊，又被害人家屬間難以相互聯繫或推派代理人表示全
    體意見，致被告未能與被害人家屬達成和解或提存，此有本
    院簡易庭調解事件報告書1份及本院電話紀錄表2份附卷可稽
    ，兼衡本件被告車禍肇事之過失係超速行駛，其超速之行車
    速度係時速50、60公里，又實係肇事次因，被害人朱立本本
    身為過失肇事之主因，暨被告犯後已就其過失情節坦承不諱
    ，及其犯罪之目的、動機、生活狀況等一切情狀，量處如主
    文所示之刑，並諭知易科罰金之折算標準，以資懲儆。
據上論斷，應依刑事訴訟法第273條之1第1項、第299條第1 項前
段，刑法第276條第1 項、第41條第1項前段、第62條前段，刑法
施行法第1條之1第1項、第2項前段，判決如主文。
本案經檢察官戊○○到庭執行職務。
中    華    民    國    99    年    5     月    24    日
                  刑事第四庭  法  官  潘曉玫
以上正本證明與原本無異。
如不服本判決應於收受判決後10日內向本院提出上訴書狀，並應
敘述具體理由；其未敘述上訴理由者，應於上訴期間屆滿後20日
內向本院補提理由書（均須按他造當事人之人數附繕本）「切勿
逕送上級法院」。
告訴人或被害人對於判決如有不服具備理由請求檢察官上訴者，
其上訴期間之計算係以檢察官收受判決正本之日期為準。
                              書記官  張齡方
中    華    民    國    99    年    5     月    24    日
附錄論罪科刑法條
中華民國刑法第276條
（過失致死罪）
因過失致人於死者，處 2 年以下有期徒刑、拘役或 2 千元以下
罰金。
從事業務之人，因業務上之過失犯前項之罪者，處 5 年以下有
期徒刑或拘役，得併科 3 千元以下罰金。

司法院資訊處製作；財團法人民間司法改革基金會備份。
